【裁判字號】    97,訴,2576
【裁判日期】    980409
【裁判案由】    毒品危害防制條例等
【裁判全文】
臺灣板橋地方法院刑事判決              97年度訴字第2576號
公  訴  人  臺灣板橋地方法院檢察署檢察官
被      告  甲○○
                    （現於臺灣臺北監獄臺北分監執行中）
選任辯護人  鄭金溪律師
上列被告因違反毒品危害防制條例等案件，經檢察官提起公訴（
97年度偵緝字第753號、第755號），本院判決如下：
    主  文
甲○○幫助施用第二級毒品，處有期徒刑肆月，減為有期徒刑貳
月；又明知為禁藥而轉讓，處有期徒刑拾月，減為有期徒刑伍月
；又販賣第二級毒品，處有期徒刑柒年肆月，販賣所得之財物新
臺幣壹仟元及行動電話壹支（內含門號0000000000之SIM 卡壹張
）均沒收之，如全部或一部不能沒收時，追徵其價額或以其財產
抵償之；又販賣第二級毒品，處有期徒刑柒年肆月，販賣所得之
財物新臺幣壹仟元沒收之，如全部或一部不能沒收時，以其財產
抵償之；又明知為禁藥而轉讓，處有期徒刑捌月；應執行有期徒
刑拾伍年陸月，販賣所得之財物新臺幣貳仟元及行動電話壹支（
內含門號0000000000之SIM 卡壹張）均沒收之，如全部或一部不
能沒收時，追徵其價額或以其財產抵償之。
被訴轉讓第一級毒品罪部分無罪。
    事  實
一、甲○○明知甲基安非他命為毒品危害防制條例第2 條第2 項
    第2 款所定之第二級毒品，並為藥事法第22條第1 項第1 款
    所稱之禁藥，不得非法販賣、持有、施用及轉讓，竟基於幫
    助他人施用、無償轉讓及意圖營利販賣第二級毒品亦為禁藥
    甲基安非他命之犯意，分別為下列之行為：（一）緣其友人
    乙○○無法直接與販賣甲基安非他命之藥頭取得聯繫，而甲○○與真實姓名年籍不詳之藥頭認識，可以較便宜之價格購
    得第二級毒品甲基安非他命，遂接續於民國（下同）96年1
    月底起至同年3 月間止，由甲○○先至乙○○位於臺北縣板
    橋市○○○路○ 段144 巷10號8 樓之居住處，乙○○先交付
    新臺幣（下同）1, 000元至4,000 元不等之金額予甲○○，
    甲○○即當場與不詳姓名年籍資料之藥頭以電話聯絡，復於
    不詳地點向不詳姓名年籍之藥頭購買約0.2 或0.3 公克至1
    公克不等數量之第二級毒品甲基安非他命，之後再將購得第
    二級毒品甲基安非他命轉交予乙○○本人，幫助其非法施用
    第二級毒品甲基安非他命，平均約2 、3 日幫助乙○○購買
    1 次。（二）又另行起意，接續於96年2 月至3 月間，至上
    開乙○○之居住處，向其借用施用第二級毒品甲基安非他命
    之吸食工具，而無償轉讓約0.1 公克數量之第二級毒品甲基
    安非他命予乙○○施用，次數約有10次以上。（三）復另行
    起意，於96年8 月間某日下午5 時許，經陸秋禧以00000000
    00號行動電話撥打甲○○使用之0000000000號、0000000000
    號行動電話，約定交易時間、地點、購買毒品之數量後，雙
    方於同日晚間6 時許，在臺北縣樹林市○○路○段113號之麥
    當勞速食店門口交易，由甲○○以1,000 元之價格，販售安
    非他命0.1 公克予陸秋禧牟利。（四）又另行起意，於96年
    8 月間某日下午5 時許，以上開相同方式在上址交易，甲○○復以1,000 元之價格，販售安非他命0.1 公克予陸秋禧牟
    利。（五）再另行起意，於96年8 月28日或29 日 其間之某
    日晚7 時許，在臺北縣樹林市樹林火車站附近之某網咖店內
    ，由甲○○將裝有不詳數量之安非他命之玻璃球吸食器1 個
    無償轉讓予范京光施用1 次（數量不詳，無積極證據可資證
    明已達毒品危害防制條例第8 條第6 項所規定之一定數量）
    。嗣於96年9 月6 日晚7 時15分許，經警在甲○○位於臺北
    縣樹林市○○路○ 段113 號11樓之6 前居所內查獲，並扣得
    其作為自己施用與本案無關之第二級毒品甲基安非他命1 包
    （淨重0.58公克）（涉犯施用第二級毒品部分，另經臺灣板
    橋地方法院檢察署檢察官為不起訴處分）、殘渣袋3 個、分
    裝袋40個、吸食器1 組、電子磅秤1 臺及其所有供販賣第二
    級毒品聯絡所用之行動電話1 支（內含門號0000000000號之
    SIM 卡1 張）及與本案無關之「王耀賢」之身分證及健保卡
    各1 張等物（其犯偽造文書罪部分，業經本院另案判處應執
    行有期徒刑6 月確定）。
二、案經臺北縣政府警察局樹林分局報請暨臺灣板橋地方法院檢
    察署檢察官自動檢舉偵查起訴。
    理  由
壹、有罪部分：
一、證據能力部分：
 (一)按被告以外之人於審判外之言詞或書面陳述，除法律有規
     定者外，不得作為證據，刑事訴訟法第159 條第1 項定有
     明文。是證人乙○○、丙○○2 人之警詢筆錄係屬審判外
     之陳述，依上開規定自無證據能力，不得作為證據。
 (二)次按被告以外之人於偵查中向檢察官所為之陳述，除顯有
     不可信之情況者外，得為證據，刑事訴訟法第159 條之1第
     2 項亦定有明文。此係因上開偵查中向檢察官所為之陳述
     雖仍為審判外之陳述，但立法者衡量刑事訴訟法規定檢察
     官代表國家偵查犯罪、實施公訴，依法有訊問被告、證人
     、鑑定人之權，且實務運作時，偵查中檢察官向被告以外
     之人所取得之陳述，原則上均能遵守法律規定，不致違法
     取供，其可信性極高，為兼顧理論與實務為由，而對「被
     告以外之人於偵查中向檢察官所為之陳述」，例外規定除
     有顯不可信之情況者外，得為證據。本件證人乙○○、丙○○於偵查中以證人身分向檢察官所為之證述均經具結，
     且證人乙○○於本院審理時已到庭就於偵查中所為之證述
     供被告及其辯護人詰問。是揆諸司法院大法官會議釋字第
     582 解釋意旨，對於被告之詰問權已有所保障，即已合於
     法定程序。另證人乙○○、丙○○於偵查中既均經具結願
     負偽證罪之刑事責任後方為證述，在證據能力方面可認渠
     等所為證述之真實性可獲初步之確保。是綜上所述，上開
     證人於偵查中經具結後向檢察官所為之證述，尚難認有「
     顯不可信」之情況，均有證據能力。
 (三)又被告以外之人於審判外之陳述，雖不符前4條之規定，而
     經當事人於審判程序同意作為證據，法院審酌該言詞陳述
     或書面陳述作成時之情況，認為適當者，亦得為證據。當
     事人、代理人或辯護人於法院調查證據時，知有第159 條
     第1項不得為證據之情形，而未於言詞辯論終結前聲明異議
     者，視為有前項之同意，刑事訴訟法第第159 條之5定有明
     文。查本案當事人於本院審理中，除證人乙○○、丙○○
     之警詢證述外，就本判決所引用之其他被告以外之人於審
     判外之陳述及其他非供述證據等證據之證據能力，均表示
     同意作為證據，迄本院言詞辯論終結前亦未聲明異議，且
     本院審酌上開證據並無公務員違法取得證據之情形，復經
     本院於審判期日就上開證據進行調查、辯論，依法自得作
     為本案證據。
二、訊據被告甲○○矢口否認有前揭幫助施用、販賣第二級毒品
    甲基安非他命及轉讓禁藥之犯行，並辯稱：伊並未幫乙○○
    購買甲基安非他命，亦未無償提供甲基安非他命予乙○○施
    用，因伊之前向乙○○索債有過恩怨；另伊並未販賣甲基安
    非他命予丙○○，亦未提供甲基安非他命予范京光施用，至
    伊之前承認有2 次、1 次分別無償提供安非他命予丙○○、
    范京光，係因藥癮發作才會如此供述云云。
三、經查：
 (一)被告甲○○於偵查中供稱：「乙○○我有跟他一起買安非
     他命，海洛因的部分並沒有，我跟乙○○的部分，是我出
     的錢比較多，拿回來之後一起施用，我跟乙○○一起買過
     兩次，第一次買6,000 元，我出2,000 元，他出4,000 元
     ，第二次我出5,000 元，他出4,000 元，1 公克買5,000
     元，買2 公克回來‧‧‧我沒有跟他（指丙○○）拿過錢
     ，我請他2 次，沒有經過任何人。丙○○曾經透過『阿賢
     』跟我要毒品，我沒有跟他收錢，我是請他來我家一起施
     用」（見臺灣板橋地方法院檢察署96年度偵緝字第3050號
     偵查卷第2 頁反面．第3 頁），復供稱：「我承認，證人
     范（指范京光）所述均實在」（見臺灣板橋地方法院檢察
     署97年度偵緝字第753 號偵查卷第32頁），又於97年5 月
     14日本院聲請羈押訊問時供稱：「丙○○有向我提過，我
     介紹俊賢給他，我帶著他去找俊賢，我們約一個地方，他
     拿錢給俊賢，毒品是俊賢拿給我，我再拿給丙○○，這種
     情形有2 到3 次‧‧‧有，我有請他（指范京光）用過1
     次‧‧‧我就在樹林市鎮○街附近的網咖請過他，那時我
     把東西倒在吸食器裡面請他用‧‧‧因為我和他（指乙○○）合買‧‧‧我們去時每次都是購買二級毒品」（見本
     院97年度聲羈押字第339 號刑事卷第4 、5 頁），再於本
     院準備程序時陳稱：「安非他命部分我與乙○○一起去買
     回來，一起施用，我有提供安非他命給范京光、丙○○施
     用，但並沒有給乙○○施用」、「丙○○部分我只是無償
     提供安非他命給他施用2 、3 次，時間大約是96年7 、8
     月間，是在樹林中山路113 號住處。范京光部分，我認罪
     」，之後於本院第1 次審理時經本院提示證人范京光之警
     詢、偵查言之證述詢問被告甲○○，被告答稱：「這部分
     是事實，我沒有意見」（見本院審理卷附97年6 月13日、9
     月1 日準備程序筆錄及98年1 月8 日審判筆錄）。綜上，
     被告於本院準備程序及第一次審理時，距離被告為警查獲
     已有1 年之久，被告對於其與乙○○合資購買安非他命，
     及交付安非他命予丙○○，以及無償轉讓安非他命予范京
     光之事實坦白承認，是足見被告事後於98年3 月26日審理
     時翻異前供，稱係因藥癮發作才承認云云，顯屬飾卸之詞
     ，委無可採。
 (二)又證人乙○○於偵查中證稱：「因為勳（指被告甲○○）
     和我說他拿毒品比較便宜，所以我每次都是拿錢給勳，叫
     勳幫我買毒品，每次都買一張或兩張，一張是1,000 元，
     大概0.25到0.3 公克。勳沒有跟我說，因為他買比較便宜
     ，我就把錢給他，我買毒品都是自己要用。‧‧‧都在我
     之前位於南雅南路之租屋處，每次都是勳先倒在吸食器內
     ，他先用我再用」（見臺灣板橋地方法院檢察署97年度偵
     緝字第753 號偵查卷第17頁），又於本院審理時結證稱：
     「辯護人問：請庭上提示97偵緝字第753 號偵查卷第16頁
     97年4 月11日筆錄最後2 行，你所言是否實在？（提示並
     告以要旨）證人答：是我拿錢給他，他幫我買，因為他說
     他拿比較便宜。辯護人問：他有無向你賺錢？證人答：這
     我不清楚。辯護人問：你這種情形有幾次？證人答：很多
     次，時間已久，有幾次我忘記了。審判長問：你所施用的
     毒品何來的？證人答：叫被告幫我買。審判長問：你如何
     知道被告有毒品的來源？證人答：他跟我說，他拿會比較
     便宜。審判長問：被告從何時起，幫助你購買第二級毒品
    ，每次購買的量是多少、價錢為何？證人答：我被抓的前一
    、二個月開始到我被抓時，每次買的量不一定，最多買到三
    、四千元，量約一、公克，最少是一仟元，約０點二到０點
    三，有購買十次以上，平均二、三天買一次，被告有時候會
    來我家找我，我就跟他說要買安非他命，有時候我錢給他，
    他身上有毒品，就會先拿給我，有時候一下子就拿給我，拿
    到我家給我，當時我住在板橋市○○○路的家裡給我。審判
    長問：被告向何人購買安非他命，他的價格多少？證人答：
    我不清楚。審判長問：究竟是你向被告購買安非他命，還是
    你與被告一起合資一起買安非他命，還是你託你去購賣安非
    他命？證人答：被告跟我說，他買的安非他命比較便宜，我
    請他幫我拿，跟他買比較便宜，譬如我自己拿一仟元，只有
    ０點一公克，我認為他拿的比較便宜，但是至於被告向何人
    購買的，我不清楚，我把錢給他，他就去買。審判長問：被
    告有當著你的面，打電話聯絡販賣安非他命的人，或是帶你
    一起去向販賣安非他命的人購買安非他命？證人答：他有當
    著我的面打電話給販賣安非他命的人。審判長問：被告免費
    無償提供安非他命給你施用？證人答：有時候，他來我家，
    他有時候來我南雅南路的家裡向我借吸食工具，我比較沒有
    錢，就向他要點施用，就是九十六年二、三月間在我板橋市
    ○○○路的家裡，次數我忘記了，次數應有十次以上。審判
    長問：被告免費提供給你施用的量為何？證人答：我不知道
    ，約有０點一左右。審判長問：既然你說你託被告幫你購買
    安非他命，為何被告又免費提供安非他命給你施用？證人答
    ：他到我家，借我家裡施用，有時候我沒有錢，他有東西，
    我就跟他要。」（見本院審理卷附98年3 月26日審理筆錄）
    。另證人丙○○於偵查中證稱：「我用我的電話0000000000
    打電話給甲○○的電話是0000000000，我電話上是跟他說，
    我現在要過去找他，要還錢也要買安非他命，晚一點才會拿
    錢給他，他也會晚一點拿毒品給我‧‧‧我跟他買了2 次，
    都是安非他命，第一次大概就是一個月前，地點是在他家的
    樓下，買安非他命，買了一包1,000 元，大概是0.1 公克；
    第2 次大概是半個月前，地點是在相同的地點，買1,000 元
    的安非他命，大概是0.1 公克，2 次交錢的方式都是一樣，
    他會叫他的朋友『阿賢』到我家收錢，然後我再到他家的樓
    下拿安非他命」（見臺灣板橋地方法院檢察署96年度偵字第
    20659 號偵查卷第39頁）。又證人范京光於偵查中證稱：「
    他（指被告甲○○）是在兩個禮拜前在樹林市○○路的網咖
    裡面，跟他一起玩遊戲時他免費提供安非他命供我施用，他
    是用玻璃球裝著，我是在網咖廁所吸了一口，後來又在我的
    車上吸了一口，只有提供這一次」、「被告約於96年8 月28
    日、29日晚間7 、8 時許，將裝有不詳數量安非他命之玻璃
    球拿給我，數量等同我留的白指甲大小，我就去網咖廁所吸
    一口，但因廁所是公共場所，我會怕，就先回座位上繼續玩
    半小時的遊戲‧‧‧半小時後我就駕駛車號101AO 之營業小
    貨車去客戶家估價，估完價回到車上，我又把玻璃球拿出來
    吸一兩口，吸完就將玻璃球連同香煙盒一起丟在路邊」（見
    臺灣板橋地方法院檢察署96年度偵字第20659 號偵查卷第37
    頁及97年度偵緝字第753 號偵查卷第25頁及第26頁），此外
    亦有證人丙○○所使用之門號0000000000號於96年8 月1 日
    至同年9 月20日雙向通聯紀錄在卷可參。依上所述，證人乙○○對於被告以其購買安非他命之價格較為便宜，故託其購
    買安非他命及多次無償提供安非他命予伊施用之事實，於偵
    、審中始終證述如一；又證人丙○○雖對於向被告購買安非
    他命之地點先後證述略有不一，然對於其先後2 次以電話與
    被告聯絡購買安非他命及均以1,000 元之價格購買約0.1 公
    克安非他命之事實，於偵查中亦堅指如一；再證人范京光對
    於被告無償提供安非他命予伊施用之事實，於偵查中亦始終
    證述如一。綜上所述，是以被告上開所辯各節，顯係畏罪諉
    責之詞，不足採信。本案罪證至為明確，被告犯行洵認定，
    應依法論科。
四、查甲基安非他命係業經毒品危害防制條例第2 條第2 項第2
    款列為第二級毒品，禁止非法持有、施用、販賣，又「安非
    他命類」（Amphetamine-like）藥品，前經行政院衛生署於
    69年12月8 日衛署藥字第301124號公告禁止輸入、製造、販
    賣，而屬於藥事法第22條第1 款所規定之禁藥，嗣雖經同署
    於79年10月9 日以衛署藥字第904142號公告列入麻醉藥品管
    理條例第2 條第4 款所定「化學合成麻醉藥品」管理，惟仍
    不失其為禁藥之性質，不得非法轉讓。按藥事法第83條第1
    項法定刑為7 年以下有期徒刑，得併科新臺幣500 萬元以下
    罰金，較毒品危害防制條例第8 條第2 項法定刑6 月以上、
    5 年以下有期徒刑得併科新臺幣70萬元以下罰金為重。又藥
    事法第83條第1 項係於93年4 月21日修正公布，同月23日施
    行，亦為毒品危害防制條例之後法。另毒品之範圍尚包括影
    響精神物質與其製品，而藥事之管理，則非僅止於藥品之管
    理。毒品未必係經公告之禁藥，禁藥亦未必為毒品，因而毒
    品危害防制條例與藥事法二者，並無必然之特別法與普通法
    關係，故除有轉讓之第二級毒品達毒品危害防制條例第8條
    第6 項之一定數量，經依法加重後之法定刑較藥事法第83條
    第1 項之法定刑為重之情形外，因藥事法第83條第1 項為後
    法，且為重法，應優先適用藥事法處罰（臺灣高等法院暨所
    屬法院94年法律座談會刑事類提案第8 號結論參照，最高法
    院97年度臺上字第2158號、96年度臺上字第3582號判決亦同
    此見解）。其後，藥事法第83條雖又於95年5 月30日公佈修
    正，然此次修正內容僅係刪除常業犯之規定，就構成要件之
    內容及刑度均未修正，當不影響前述法條競合之適用結論，
    併此說明。
 (一)是核被告甲○○就上開事實（一）所為，係犯刑法第30條
     第1 項及毒品危害防制條例第10條第2 項之幫助施用第二
     級毒品之罪。又被告持有安非他命之低度行為，應為其幫
     助施用之高度行為所吸收，不另論罪。又被告所為為幫助
     犯，應減輕其刑。再公訴人就此部分犯行認係犯同條例第4
     條第2 項販賣第二級毒品之罪；惟依證人乙○○於偵審中
     所述，被告僅係代其向藥頭之人購罪安非他命，並無其他
     積極證據證明被告有牟利之意圖，然被告交付安非他命予
     乙○○之社會基本事實相同，故此部分應予變更公訴人起
     訴法條為幫助施用第二級毒品之罪。再按刑事法若干犯罪
     行為態樣，本質上原具有反覆、延續實行之特徵，立法時
     既予特別歸類，定為犯罪構成要件之行為要素，則行為人
     基於概括之犯意，在密切接近之一定時、地持續實行之複
     次行為，倘依社會通念，於客觀上認為符合一個反覆、延
     續性之行為觀念者，於刑法評價上，即應僅成立一罪。學
     理上所稱「集合犯」之職業性、營業性或收集性等具有重
     複特質之犯罪均屬之，例如經營、從事業務、收集、販賣
     、製造、散布等行為概念者是（最高法院95年度臺上字第
     1079號判決要旨參照）。亦即立法者針對特定刑罰規範之
     構成要件，已預設其本身係持續實行之複次行為，具備反
     覆、延續之行為特徵，故將之總括或擬制成一個構成要件
     之「集合犯」行為，因刑法評價上為構成要件之行為單數
     ，應僅成立一罪。而查毒品因具有成癮性、濫用性（此觀
     乎毒品危害防制條例第2條 之規定自明），立法實務首重
     以刑事處遇方式戒斷行為人毒癮，若無法收其實效，始依
     法追訴處罰（此觀乎毒品危害防制條例第20條、第23條之
     規定即明），故施用毒品本身具備反覆、延續之行為特徵
     ，持續多次施用毒品始為此類犯罪之典型或常態，於刑法
     評價上，施用毒品應僅成立集合犯一罪。準此，有關行為
     人多次施用毒品之犯罪，實務前均依修正前刑法第56條連
     續犯之規定論以一罪，並加重其刑，惟因上開刑法第56條
     連續犯規定，業經修正刪除，並自95年7 月1 日施行，其
     中修正理由說明四並載明「至連續犯之規定廢除後，對於
     部分習慣犯，例如竊盜、吸毒等犯罪，是否會因適用數罪
     併罰而使刑罰過重產生不合理之現象一節，在實務運用上
     應可參考德、日等國之經驗，委由學界及實務以補充解釋
     之方式，發展接續犯之概念，對於合乎接續犯或包括的一
     罪之情形，認為構成單一之犯罪，以限縮數罪併罰之範圍
     ，用以解決上述問題」等語，是本院基於前述施用毒品構
     成要件之反覆實行特徵，並考量連續犯規定業經刪除之法
     律實然面暨修正刪除之立法理由，認為行為人如基於反覆
     實行之犯意，在密切接近之一定時、地，持續實行單次或
     複次之施用毒品行為，應僅成立集合犯一罪。查證人乙○○於本院審理時證稱：伊平均2 、3 天即託被告代為購買
     安非他命，是認應係集合犯為實質上一罪。
 (二)被告就上開事實（二）及（五）所為，均係犯藥事法第83
     條第1 項轉讓禁藥罪。又被告於轉讓禁藥即安非他命予乙○○、范京光之前持有安非他命之低度行為，應各為其轉
     讓之高度行為所吸收，應不另論罪。再被告多次轉讓禁藥
     予乙○○之行為，應上開所述，亦應係屬集合犯，為實質
     上一罪之關係。又被告就上開轉讓禁藥予乙○○、范京光
     之行為，時間相距已有5 個月之久，顯係犯意各別，應分
     論併罰。
 (三)被告就上開事實（三）及（四）所為，均係犯毒品危害防
     制條例第4 條第2 項販賣第二級毒品之罪。又被告持有安
     非他命之低度行為，應為其販賣之高度行為所吸收，不另
     論罪。再被告就上開2 次販賣第二級毒品予丙○○之行為
     ，係犯意各別，應分論併罰。至公訴人於論告時認係屬集
     合犯，似有誤會，附此說明。
 (四)又被告所犯上開5 罪間（幫助施用第二級毒品、轉讓禁藥
     予乙○○、2 次販賣第二級毒品予丙○○及轉讓禁藥予范
     京光），係犯意各別、罪名互異，應分論併罰。爰審酌被
     告年輕力壯，不思以正當方式謀生，竟為獲取非法利益，
     明知毒品危害他人之健康甚鉅，竟販售圖利，又幫助他人
     施用毒品為他人代購毒品，及提供安非他命予他人免費施
     用，戕害他人之身心健康，嚴重破壞社會秩序，以及被告
     犯罪後於審理中翻異前詞飾詞狡辯毫無悔意等一切情狀，
     分別量處如主文示之刑，並依法定其應執行之刑，以資懲
     儆。末查；被告就上開事實（一）及（二）之犯罪時間在
     96年4 月24日以前，合於中華民國九十六年罪犯減刑條例
     第2 條第1 項第3 款之規，亦無該條例第3 條列舉不予減
     刑之情形，故就此部分應減其宣告刑二分之一。再被告雖
     通緝到案，惟被告係於上開條例施行（即96年7 月16日）
     後始行通緝，雖經警警緝獲到案，亦與該條例第5 條所規
     定之情形不同，故仍應依該條例予以減刑，併予敘明。
五、至扣案之行動電話1 支（內含門號0000000000號SIM 卡1 枚
    ），係被告所有供犯本件上揭2 次販賣第二級毒品甲基安非
    他命所用之聯絡工具，應依毒品危害防制條例第19條第1 項
    之規定予以宣告沒收，如全部或一部不能沒收時，應追徵其
    價額或以其財產抵償之。又被告2 次販賣第二級毒品甲基安
    非他命所得各1,000 元，共2,000 元，亦應依該條例第19條
    第1 項規定，併予宣告沒收，如全部或一部不能沒收時，應
    以其財產抵償之。再扣案之甲基安非他命1 包（淨重0.58公
    克）、殘渣袋3 個、分裝袋40個、吸食器1 組、電子磅秤1
    臺及「王耀賢」之身分證及健保卡各1 張等物，均與本案無
    關，自無從於本案中諭知沒收，附此說明。
六、又被告請求傳訊證人丙○○部分，本院已合法傳喚證人丙○○，證人無故未到庭，並經本院拘提亦無著，又辯護人請求
    將扣案之帳冊3 本送請鑑定查明該帳冊內之筆跡是否相同乙
    節；惟查上開帳冊3 本經本院送請法務部調查局鑑定，該局
    覆以送鑑資料不足無法鑑定，有該局97年11月13日調科貳字
    第09700465470 號函在卷可佐，且本院認定被告犯上開各罪
    亦未將扣案帳冊3 本作為證據，故認無再予鑑定之必要，予
    以駁回。
貳、無罪部分：
一、公訴意旨另略以：被告甲○○於96年1 月底某日起至同年3
    月23日止，在臺北縣板橋市○○○路○ 段144 巷10號8 樓以
    將海洛因捲入香煙內點燃吸食煙霧之方式，無償轉讓海洛因
    予乙○○施用之行為，因認被告涉犯毒品危害防制條例第8
    條第1項轉讓第一級毒品之罪嫌。
二、按犯罪事實應依證據認定之，無證據不得認定其犯罪事實；
    又不能證明被告犯罪者，應諭知無罪之判決，刑事訴訟法第
    154 條第2 項、第301 條第1 項分別定有明文；次按認定被
    告有罪之事實，應憑證據，如未能發現相當之證據，或證據
    不足以證明，自不能以推測或擬制之方法，以為裁判之基礎
    ；且認定事實所憑之證據，其為訴訟上之證明，須達於通常
    一般人均不致有懷疑，而得確信其為事實之程度者，始得據
    為有罪之認定，倘其證明尚未達到此一程度而有合理之懷疑
    存在時，尚難為有罪之認定基礎；另苟積極證據不足以為不
    利於被告事實之認定，即應為有利於被告之認定，更不必有
    何有利之證據（最高法院30年上字第816 號、40年臺上字第
    86號、76年臺上字第4986號判例意旨參照）。又刑事訴訟法
    第161 條第1 項規定：檢察官就被告犯罪事實，應負舉證責
    任，並指出證明之方法。因此，檢察官對於起訴之犯罪事實
    ，應負提出證據及說服之實質舉證責任。倘其所提出之證據
    ，不足為被告有罪之積極證明，或其指出證明之方法，無從
    說服法院以形成被告有罪之心證，基於無罪推定之原則，自
    應為被告無罪判決之諭知（最高法院92年臺上字第128 號判
    例意旨參照）。
三、本件公訴人認被告涉犯轉讓第一級毒品之罪嫌，無非係以證
    人乙○○之證詞為其主要論據；惟被告堅決否認有何轉讓第
    一級毒品之犯行，並辯稱：伊並未施用海洛因，不可能提供
    海洛因予乙○○施用等語。經查：被告為警查獲經採其尿液
    檢體送驗僅有甲基安非他命之陽性反應，而未有第一級毒品
    海洛因之反應，被告亦因施用第二級毒品，經本院以97年度
    毒聲字第57號裁定觀察勒戒，有臺灣高等法院被告前案紀錄
    表在卷可稽；況查獲被告時亦未扣有第一級毒品海洛因，反
    之查獲乙○○時有扣第一級毒品海洛因。綜上，公訴人僅以
    證人乙○○單一之證詞，即遽論被告有轉讓第一級毒品之犯
    行，證據嫌有不足。此外，復查無其他積極證據足資證明被
    告確有轉讓第一級毒品之犯行，是既不能證明被告有被訴轉
    讓第一級毒品之犯罪，自應就此部分諭知無罪之判決。
據上論斷，應依刑事訴訟法第299 條第1 項前段、第300 條、第
301 條第1 項，毒品危害防制條例第4 條第2 項、第10條第2 項
、第19條第1 項，藥事法第83條第1 項，刑法第11條、第30條、
第51條第5 款、第9 款，中華民國九十六年罪犯減刑條例第2 條
第1 項第3 款、第7 條，判決如主文。
本案經檢察官藍海凝到庭執行職務
中    華    民    國    98    年    4     月    9     日
                    刑事第四庭審判長法  官  潘  長  生
                                    法  官  黎  錦  福
                                    法  官  謝  梨  敏
上列正本證明與原本無異。
如不服本判決，應於判決送達後十日內，向本院提出上訴書狀，
並應敘述具體理由；其未敘述上訴理由者，應於上訴期間屆滿後
二十日內向本院補提理由書（均須按他造當事人之人數附繕本）
「切勿逕送上級法院」。
                                    書記官  陳  金  鳳
中    華    民    國    98    年    4     月    24    日
附錄本案判決論罪科刑法條：
毒品危害防制條例第4 條第2 項：
製造、運輸、販賣第二級毒品者，處無期徒刑或七年以上有期徒
刑，得併科新臺幣七百萬元以下罰金。
毒品危害防制條例第10條第2項
施用第二級毒品者，處3年以下有期徒刑。
藥事法第83條第1項
明知為偽藥或禁藥，而販賣、供應、調劑、運送、寄藏、牙保、
轉讓或意圖販賣而陳列者，處7 年以下有期徒刑，得併科新臺幣
5 百萬元以下罰金。


司法院資訊處製作；財團法人民間司法改革基金會備份。
